最高法院刑事判決　　　　　　　　　　　　　　　八十八年度台上字第四七四五號
　　上　訴　人　甲○○
　　選任辯護人　高思大律師
右上訴人因常業重利案件，不服台灣高等法院台中分院中華民國八十八年三月四日第
二審判決（八十七年度上訴字第二九五一號，起訴案號：台灣台中地方法院檢察署八
十七年度偵字第一六九六四號），提起上訴，本院判決如左：
    主  文
上訴駁回。
    理  由
按刑事訴訟法第三百七十七條規定，上訴於第三審法院，非以判決違背法令為理由，
不得為之。是提起第三審上訴，應以原判決違背法令為理由，係屬法定要件。如果上
訴理由狀並未依據卷內訴訟資料，具體指摘原判決不適用何種法則或如何適用不當，
或所指摘原判決違法情事，顯與法律規定得為第三審上訴理由之違法情形，不相適合
時，均應認其上訴為違背法律上之程式，予以駁回。本件原判決綜合調查證據之結果
，認上訴人甲○○共同犯有刑法第三百四十五條以犯乘他人急迫貸以金錢，而取得與
原本顯不相當之重利罪為常業之事實，因而撤銷第一審之科刑判決，改判仍論上訴人
以上開罪名，處有期徒刑肆月；客戶聯絡單壹張、客戶空白資料張、放款融資宣傳
單貳張及名片壹盒均沒收，已詳認定犯罪事實之依據及憑以認定之理由，並對上訴
人否認犯罪之辯詞，如何不足採信，均已依據卷內資料予以指駁及說明，從形式上觀
察，原判決並無違背法令情形。上訴意旨謂：上訴人受僱於丁玉麟，固依其指示張貼
廣告紙及向顧客收取利息，然丁某並未告知其係經營高利貸業務。況顧客借款概與丁
某接洽，上訴人亦無由得知其向顧客收取高利情事。而上訴人向顧客收取利息，均依
據丁某提供之顧客姓名、地址及應收取之金額前去收取，對於借貸內容毫不知情。此
由證人許梨琇之供證可知上訴人對丁某收取高利一事全然不知，否則上訴人薪資不可
能每月僅新台幣二萬六千元，顯見上訴人與丁玉麟間並無犯意聯絡及行為分擔，原判
決以擬制推測方式，論處上訴人共同以犯重利罪為常業罪刑，殊有未當等語，係就原
判決已詳為論斷與說明之事項，再為事實上之爭執，殊非適法之第三審上訴理由。又
原判決論處上訴人本件罪刑，已於理由二詳述其調查審認之結果，核屬事實審法院採
證認事職權之適法行使，既無違經驗法則及論理法則，不能任指為違法。再刑法上規
定之常業罪，只須有賴某種犯罪為業之意思，而有事實之表現為已足，不以藉該犯罪
為唯一生活依靠為必要，縱令尚有其他職業，亦無礙成立常業犯。丁玉麟僱用上訴人
張貼廣告，招攬顧客，貸款予不特定人而收取重利，事實上已表現其以之為業之意思
。而上訴人受僱於丁玉麟，負責張貼廣告，向顧客收取利息，領有月薪，自是賴此為
生以之為常業，縱令亦在便利商店工作，依上說明，仍無礙其常業犯之成立。從而原
審未就上訴人在何家便利商店工作，其工作時間、內容、薪資等項，為無益之調查，
亦不能指為調查未盡。此外，上訴人徒憑己意，對原審職權之適法行使及原判決理由
已詳為論斷之事項，任意爭辯，顯與法定上訴第三審之形式要件不符，其上訴違背法
律上之程式，應予駁回。
據上論結，應依刑事訴訟法第三百九十五條前段，判決如主文。
中      華      民      國    八十八    年      八      月    二十六    日
                              最高法院刑事第七庭
                                  審判長法官  謝  家  鶴
                                        法官  洪  文  章
                                        法官  花  滿  堂
                                        法官  陳  世  淙
                                        法官  洪  佳  濱
      右正本證明與原本無異
                                              書  記  官
中      華      民      國    八十八    年      九      月      十      日
